【裁判字號】    89,自緝,26
【裁判日期】    890512
【裁判案由】    詐欺
【裁判全文】
臺灣臺北地方法院刑事判決                          八十九年度自緝字第二六號
    自  訴  人  丁○○
              即翡翠雜誌社）.
    自訴代理人  戊○○
    被      告  甲○○
右列被告因詐欺案件，經自訴人提起自訴，本院判決如左：
    主  文
甲○○無罪。
    理  由
一、自訴意旨略以：被告甲○○無意支付價款，竟意圖為自己不法之利益，於民國八
    十七年五、六月間某日，在其所經營位於台北市○○○路○段三七六巷十號Ｂ１
    之麥帥藥浴男女休閒廣場（下稱麥帥休閒廣場）內，開立其為發票人、付款人為
    台北市立第一信用合作社松山分社、帳號為000000000號、票號為ＳＬ
    0000000號、發票日期為八十七年十月十日、面額為新台幣（下同）四萬
    元之支票一紙交付予自訴人之業務員戊○○收執，致自訴人陷於錯誤而與之簽訂
    廣告刊登合約，並依約於八十七年六月八日出刊之第四四七期翡翠雜誌中刊登麥
    帥休閒廣場之營業廣告。嗣上開支票屆票載發票日期提示，卻因該帳戶業經銀行
    列為拒絕往來戶而遭退票，經自訴人多次聯絡被告出面解決均未獲置理，因認被
    告涉有刑法第三百三十九條詐欺罪嫌。
二、訊據被告堅決否認有何詐欺犯行，辯稱：其係與友人合資經營麥帥休閒廣場，當
    時是經理乙○○與自訴人接洽刊登廣告事宜，再告知此事要求其開票支付，後來
    麥帥休閒廣場因經營不善，所以決定要將之轉渡予丙○○經營，約定未清償之債
    務均由丙○○負責，當時因認債權人如未受清償，應會前去麥帥休閒廣場向丙○○收取，所以才沒有告知自訴人，此事係因丙○○未依約處理，並非其於八十七
    年五、六月間簽約時即無意支付而故意詐騙等語。
三、按犯罪事實應依證據認定之，無證據不得推定其犯罪事實。又不能證明被告犯罪
    者，應諭知無罪之判決，刑事訴訟法第一百五十四條、第三百零一條第一項分別
    定有明文。又事實之認定，應憑證據，如未能發現相當證據，或證據不足以證明
    ，自不能以推測或擬制之方法，為裁判基礎（最高法院四十年台上字第八六號判
    例參照）。另按認定犯罪事實，所憑之證據，雖不以直接證據為限，間接證據亦
    包括在內，然無論直接或間接證據，其為訴訟上之證明，須於通常一般之人均不
    致於有所懷疑，而得確信其為真實之程度者，始得據之為有罪之認定，倘其證明
    尚未達到此一程度，而有合理性懷疑之存在時，即無從為有罪之認定，亦有最高
    法院七十六年台上字第四九八六號判例可資參照。查本件自訴人認被告涉有前開
    犯行，無非係以被告前委託自訴人刊登其所經營麥帥休閒廣場之營業廣告，並交
    付一紙面額四萬元支票支付，嗣屆票載發票日期提示支票後卻遭退票，因認被告
    涉有刑法詐欺罪嫌。經查，本件被告甲○○與乙○○等多人合資經營麥帥休閒廣
    場，嗣於八十七年九月間因財務困難而以八百萬元之價格轉讓予丙○○繼續經營
    ，雙方約定麥帥休閒廣場在轉讓前所有積欠款項均由丙○○負責處理之事實，業
    據證人丙○○及乙○○到庭證述詳確，並有麥帥休閒廣場全體股東領取股金憑證
    明細表、出售同意書、營業權讓渡契約書、應付票據明細表等資料影本多紙附卷
    可稽，足認被告參與合資經營之麥帥休閒廣場於八十七年九月間轉讓時，確有與
    丙○○約定含上開票款在內之所有積欠款項均由丙○○負責處理。是衡諸常情，
    倘被告於同年五、六月間委託自訴人刊登廣告時有意詐騙，應不會於轉讓時特地
    明列所有應付票款並約定承讓之丙○○應負責清償。參以被告前揭支票帳戶於八
    十七年五、六月間開立上開支票後，至同年九月間尚有多次存入款項紀錄，迄同
    年十月三十日始為銀行列為拒絕往來戶，亦有台北市第一信用合作社八十七年十
    一月十一日北市一信松字第九號函暨上開支票帳戶之往來資料在卷可憑，足認被
    告於簽約時並非無資力，自難僅憑嗣後之退票事實，遽認被告於交付票據時即有
    詐欺犯意。從而被告辯稱於簽約交付票據時並非無意或無能力支付，僅因事後認
    為該票款應由丙○○負責清償，始未再行存款，並非蓄意詐欺等詞，堪信屬實，
    應認本件乃屬民事債欠問題，尚難以刑法詐欺罪相繩。此外本院復查無其他積極
    之證據，足認被告確有自訴人指訴之詐欺犯行，不能證明其犯罪，自應依法諭知
    無罪之判決。
據上論斷，應依刑事訴訟法第三百四十三條、第三百零一條第一項，判決如主文。
中    華    民    國      八十九      年      五      月      十二      日
                                      臺灣臺北地方法院刑事第五庭
                                          法  官  林  翠  華
右正本證明與原本無異。
如不服本判決，應於判決送達後十日內，向本院提出上訴狀。
                                          書記官  林  明  龍
中    華    民    國      八十九      年      五      月      十六      日


司法院資訊處製作；財團法人民間司法改革基金會備份。
